【裁判字號】    98,審訴緝,7
【裁判日期】    980611
【裁判案由】    毒品危害防制條例
【裁判全文】
臺灣士林地方法院刑事判決             98年度審訴緝字第7號
公  訴  人  臺灣士林地方法院檢察署檢察官
被      告  乙○○
上列被告因違反毒品危害防制條例案件，經檢察官提起公訴（91
年度毒偵字第858 號），被告於本院準備程序中就被訴事實為有
罪之陳述，本院合議庭裁定由受命法官獨任改依簡式審判程序審
理，並判決如下：
    主  文
乙○○連續施用第一級毒品，累犯，處有期徒刑捌月。扣案之第
一級毒品海洛因貳包（合計淨重零點肆玖公克）、壹包（淨重零
點壹伍公克）均沒收銷燬。扣案之注射針筒貳支均沒收。
    事  實
一、乙○○前於民國83年間因觸犯肅清煙毒條例案件，經臺灣臺
    北地方法院以83年度訴字第2019號刑事判決處有期徒刑3 年
    4 月，經上訴駁回而確定，於民國88年8 月31日執行完畢。
    復又因施用毒品案件，經臺灣板橋地方法院裁定送觀察、勒
    戒後，認有繼續施用毒品之傾向，經同院裁定施以強制戒治
    1 年，於90年8 月31日強制戒治期滿，由臺灣板橋地方法院
    檢察署檢察官於90年11月16日以90年度戒毒偵字第692 號不
    起訴處分確定。詎不知悔改，嗣復基於施用毒品之概括犯意
    ，自91年3 月間某日起至同年7 月11日為警查獲日止，連續
    在臺北市○○區○○路2 段341 巷內工寮及不詳處所，將第
    一級毒品海洛因及第二級毒品甲基安非他命混合摻入香煙或
    注射針筒施用，嗣於同年7 月7 日晚間8 時許，在臺北縣蘆
    洲市○○路226 巷4 弄21號前查獲，並扣得第一級毒品海洛
    因（淨重0.15公克）及於7 月11日凌晨零時30分許，為警在
    臺北市○○區○○路19號4 樓當場查獲，並扣得第一級毒品
    海洛因2 小包（共計毛重0.8 公克，合計淨重0.49公克）、
    注射針筒2 支。
二、案經臺北市政府警察局松山分局報請臺灣士林地方法院檢察
    署檢察官偵查起訴。
    理  由
一、上揭犯罪事實，業據被告乙○○於檢察官偵查及本院準備程
    序期日、審理中供認不諱，又被告為警查獲時，經採集其尿
    液送檢驗結果，呈嗎啡、甲基安非他命陽性反應，有臺北市
    立療養院煙毒尿液檢驗報告書及法務部調查局91年11月20日
    調科壹字第09100753540 號檢驗通知書各1 紙在卷可稽（參
    見本院91年訴字第503 號卷第33頁），並有扣案之第一級海
    洛因2 小包（共計毛重0.8 公克，合計淨重0.49公克）、法
    務部調查局91年8 月29日調科壹字第040003065 號鑑定通知
    書1 紙（參見甲○91年毒偵字第858 號偵查卷第81頁）附卷
    可參，足徵被告上開任意性自白核與事實相符。本件事證明
    確，被告犯行洵堪認定。
二、按毒品危害防制條例（下稱本條例）係於92年7 月9 日修正
    公布，自93年1 月9 日起施行。又本條例修正前第23條規定
    其追訴條件係以一犯施用毒品者須經強制戒治，認無繼續施
    用傾向後，由檢察官為不起訴處分；五年內二犯施用毒品，
    經觀察、勒戒後，認有繼續施用毒品傾向或三犯以上者，即
    應依法起訴，但應由檢察官聲請法院裁定先令入戒治處所施
    以強制戒治。惟本條例於92年修正後業已刪除2 犯及3 犯之
    規定，一改修法前繁雜之處遇程序，僅將施用毒品者簡化區
    分為初犯、再犯，並認施用毒品者係屬病患性犯人，以觀察
    、勒戒戒除其身癮，並以強制戒治去除其心癮。經觀察、勒
    戒或強制戒治執行完畢釋放後，若係5 年內「再犯」本條例
    第10條施用毒品罪者，依92年修正後第23條第2 項規定，檢
    察官亦應依法起訴。經比較修正前後規定，當以修正後之規
    定有利於被告，自應依毒品危害防制條例第35條之規定，適
    用修正後之規定。查被告前於88年間，因施用毒品案件，經
    臺灣板橋地方法院裁定送觀察、勒戒後，認有繼續施用毒品
    之傾向，再經該院裁定令入戒治處所施以強制戒治，於90年
    8 月31日強制戒治期滿執行完畢出監，由臺灣板橋地方法院
    檢察署檢察官於90年11月16日以90年度戒毒偵字第692 號不
    起訴處分確定，有刑案資料查註紀錄表及臺灣高等法院被告
    前案紀錄表各1 份在卷可稽，則被告曾因施用毒品案件，經
    強制戒治執行完畢釋放後，5 年內再度犯本次施用毒品罪，
    依前開所述，自應適用新法追訴處罰。
三、被告行為後，刑法業於94年2 月2 日經總統以華總一義字第
    09400014901 號令修正公布，並於95年7 月1 日施行，參酌
    最高法院95年5 月23日刑事庭第8 次會議決議，修正後刑法
    第2 條第1 項之規定，係規範行為後法律變更所生新舊法律
    比較適用之準據法，於刑法施行後，應適用修正後刑法第2
    條第1 項之規定，為「從舊從輕」之比較。另於比較時應就
    罪刑有關之共犯、未遂犯、想像競合犯、牽連犯、連續犯、
    結合犯，以及累犯加重、自首減輕暨其他法定加減原因（如
    身分加減）與加減比例等一切情形，本於統一性及整體性原
    則，綜其全部罪刑之結果而為比較，茲就比較情形分述如下
    ：
  (一)刑法第55條前段關於想像競合犯之規定，新法增列但書「不
    得科以較輕罪名所定最輕本刑以下之刑」，係科刑之限制，
    為法理之明文化，非屬法律之變更，自無新舊法比較之問題
    。
  (二)修正後刑法第56條連續犯之規定業經刪除，則被告之犯行，
    因行為後新法業已刪除連續犯之規定，此刪除雖非犯罪構成
    要件之變更，但顯已影響行為人刑罰之法律效果，自屬法律
    有變更，依新法第2 條第1 項規定，比較新舊法結果，仍應
    適用較有利於被告之行為時法律即修正前刑法論以連續犯。
四、核被告所為，係犯毒品危害防制條例第10條第1 項之連續施
    用第一級毒品罪。被告施用前持有海洛因之低度行為為施用
    之高度行為所吸收，不另論罪。被告先後多次施用第一、二
    級毒品犯行，時間緊接，所犯構成要件相同，應為基於概括
    犯意所為，當依修正前刑法第56條之規定，論以連續犯，並
    加重其刑。又被告同時施用第一、二級毒品，係1 行為同時
    觸犯上開2 罪名，屬想像競合犯，應依刑法第55條前段之規
    定，從較重之施用第一級毒品罪處斷。公訴意旨認為被告所
    犯前開2 罪係屬犯意各別、行為互異之數罪，容有未洽，應
    予更正。又被告有如起訴書犯罪事實欄所示前科紀錄，經判
    處有期徒刑確定並執行完畢，其於5 年內再犯有期徒刑之本
    罪，為累犯，應依刑法第47條第1 項之規定加重其刑。又公
    訴意旨雖僅就被告自91年6 月至同年7 月6 日之施用犯行為
    起訴，而對91年3 月至6 月之犯行未於起訴書中敘及，然未
    敘及之部分與經起訴並論罪科刑之部分，有連續犯裁判上一
    罪關係，本於審判不可分原則，本院自得併予審究。另被告
    犯罪之時係在91年3 月間至91年7 月11日間，惟依中華民國
    96 年 罪犯減刑條例第5 條規定，被告於該條例施行前之92
    年5 月12日經通緝後，未於96年12月31日以前自動歸案接受
    偵查、審判，復於98年4 月2 日為警查獲後，始接受偵查、
    審判，自不得依該條例予以減刑。爰審酌被告前因施用毒品
    案經觀察勒戒、強制戒治等治療後，仍無法戒除毒癮，復因
    身體病痛，環境因素於91年間再犯連續施用第一級毒品之罪
    ，顯見其甚難戒斷毒品之心癮，惟被告雖於91年間經通緝，
    於98 年 間始緝獲歸案接受偵查、審判，終能坦承犯行，認
    罪悔悟，態度尚屬良好，及其生活狀況、品性、智識程度等
    一切情狀，就檢察官求刑範圍內，量處如主文所示之刑，以
    資懲儆。
五、扣案之海洛因2 包（共計毛重0.8 公克，合計淨重0.49公克
    ）、1 包（淨重0.15公克），係查獲之第一級毒品，應依毒
    品危害防制條例第18條第1 項前段規定宣告沒收銷燬。又扣
    案之注射針筒2 支，為被告所有供施用毒品犯罪所用之物，
    應依刑法第38條第1 項第2 款規定宣告沒收。
六、據上論斷，應依刑事訴訟法第273 條之1 第1 項、第299 條
    第1 項前段，修正後毒品危害防制條例第10條第1 項、第18
    條第1 項前段，刑法第11條前段，第2 條第1 項、刑法第47
    條第1 項、第38條第1 項第2 款前段、修正前第55條前段、
    第56條，判決如主文。
七、本案經檢察官曾勁元到庭執行職務。
中    華    民    國    98    年     6    月    11    日
                       刑事第一庭法  官 王沛雷
以上正本證明與原本無異。
如不服本判決，應於收受判決後10日內向本院提出上訴書狀，並
應敘述具體理由；其未敘述上訴理由者，應於上訴期間屆滿後20
日內向本院補提理由書（均須按他造當事人之人數附繕本）「切
勿逕送上級法院」。
                                 書記官 吳尚文
中    華    民    國    98    年     6    月    11    日
附錄本判決論罪科刑之法條：
毒品危害防制條例第10條第1 項
施用第一級毒品者，處 6 月以上 5 年以下有期徒刑。


司法院資訊處製作；財團法人民間司法改革基金會備份。
